【裁判字號】    95,上易,424
【裁判日期】    950728
【裁判案由】    詐欺
【裁判全文】
臺灣高等法院臺中分院刑事判決         95年度上易字第424號
上  訴  人  臺灣臺中地方法院檢察署檢察官
被      告  乙○○
                      號4樓
上列上訴人因詐欺案件，不服臺灣臺中地方法院95年度易字第10
7號中華民國95年2月23日第一審判決（起訴案號：臺灣臺中地方
法院檢察署94年度偵字第18626號），提起上訴，並移送併辦（
併辦案號臺灣臺中地方法院檢察署95年度偵字第6655號、臺灣士
林地方法院檢察署95年度偵字第3869號、台灣台南地方法院檢察
署95年度偵字第7359號），本院判決如下：
    主  文
原判決撤銷。
乙○○犯幫助詐欺取財罪，處有期徒刑陸月。如易科罰金，以參
佰元折算壹日。
    事  實
一、乙○○明知向人購買銀行存摺資料，均係作人頭帳戶，依一
    般人之社會生活經驗，可預見收購存摺資料，可能以之作為
    收受財產犯罪被害人支付款項用，竟基於幫助他人犯罪之犯
    意，先於民國（下同）94年5月26至台北市富邦商業銀行開
    設000000000000號存款帳戶，即於同年6月初某日，在台北
    市○○路○段，將上開富邦商業銀行之存摺、提款卡、印鑑
    章，及於華南銀行北投分行000000000000號帳戶之存摺及提
    款卡交給綽號阿財之成年男子。(一)、94年6月11日晚，住於
    台中縣烏日鄉之丁○○，打電話予已成年不詳姓名之男子表
    示欲召妓，該男子騙稱要先查看其銀行存款餘額，丁○○不
    知有詐，即於同年月12日凌晨2時44分許，持提款卡至台中
    縣烏日鄉○○路616號台灣中小企業銀行烏日分行所設之自
    動櫃員機操作，致誤將新台幣29029元匯入上開乙○○之台
    北市富邦銀行帳戶內，旋遭提領一空。(二)、另住於台北縣三
    重市之戊○○，於94年6月6日12時，接獲不詳姓名者之電話
    ，騙稱其有一筆健保費可退，請其持提款卡至附近銀行自動
    櫃員機操作，戊○○不疑，即於同日12時12分許，持提款卡
    至附近彰化銀行所設9641號之自動櫃員機，依對方之指示插
    卡操作，致誤將現款29987元匯至乙○○上開華南商業銀行
    北投分行帳戶內，亦旋遭提領一空。(三)、被害人丙○○於94
    年6月23日在台南市東區住處，以電話向不詳不詳姓名者召
    妓，該不詳姓名者，即要求核對身分，要丙○○於同年月12
    日19時52分許，持提款卡至台南市○○路48號華南商業銀行
    提款機，輸入帳號核對身分及職業，丙○○不疑，誤將1201
    2元轉至乙○○上開富邦銀行帳戶內，旋遭提領一空。
二、案經台中縣警察局烏日分局移送台灣台中地方法院檢察署檢
    察官偵查起訴；台北市警察局北投分局移送台灣士林地方法
    院檢察署檢察官移送本院併案審理；台南市警察局第一分局
    移送台灣台南地方法院檢察署檢察官移送併案審理。
    理  由
一、被告乙○○對於上開將其銀行存摺、提款卡等物交付給阿財
    之男子，及被害人丁○○、戊○○及丙○○受騙至銀行自動
    櫃員機操作，致將款項匯至被告之帳戶內，旋遭提領一空之
    事實均不否認。但辯稱其係為辦理銀行貸款，才將上開銀行
    存摺、提款卡等資料交給阿財，伊不知阿財會拿去犯罪云云
    。
二、認定被告犯罪所憑之證據：
(一)、被告之自白。
(二)、證人即被害人丁○○、戊○○、丙○○於警訊時之證詞。
(三)、台灣中小企業銀行自動櫃員機交易紀錄、台北富邦商業銀行
    股份有限公司所檢附第000000000000號帳戶之江奕弈霆開戶
    資料、對帳查詢單。
(四)、彰化銀行自動櫃員機交易明細表、華南商業銀行北投分行檢
    附之該行000000000000號存款往來明細表、華南商業銀行自
    動提款機交易明細表。
三、至銀行開戶，並無任何限制，無故向人購買銀行存摺資料，
    均係作人頭帳戶，依一般人之社會生活經驗，可預見收購存
    摺資料，可能以之作為收受財產犯罪被害人支付款項，被告
    當亦有此常識。被告辯稱其係為辦理貸款才將存摺等資料交
    給阿財云云。查銀行辦理貸款，重在信用，不必交付多家銀
    行存摺，被告為年近四十歲之人，不可能不知此常識，是其
    上開辯詞難予採信。其上開犯行，事證明確，可以認定。
四、不詳姓名之阿財意圖為自己不法之所有，向被害人丁○○、
    戊○○、丙○○詐欺取財，核犯刑法第339條第1項之詐欺取
    財罪。被告一次交付上開台北市富邦商業銀行開設00000000
    0000號存款帳戶之存摺、提款卡、印鑑章，及華南銀行北投
    分行000000000000號帳戶之存摺予阿財，幫助阿財犯詐欺罪
    ，即以一個幫助行為，幫助阿財連續犯三次詐欺罪，因幫助
    行為只有一個，並無刑法第56條規定連續犯之適用，應成立
    一個幫助詐欺取財罪，應依刑法第30條第2項減輕被告之刑
    。檢察官移送併辦部分之犯行，與已起訴部分之犯行屬實質
    上一罪之關係，亦為起訴效力所及，本院亦應審究。
五、原審判決就移送併辦部分，未及審究，嫌有瑕疵。檢察官上
    訴指摘原審法院就移送併辦部分，未及斟酌，難認允當，其
    上訴為有理由，應由本院將原審判決撤銷。爰審酌被告犯罪
    之動機、目的、手段，犯罪時所受之刺激及其品性、生活狀
    況、智識程度、犯罪所生被害人之損失金額及犯罪後態度等
    一情狀，量處如文所示之刑，並諭知易科罰金之折算標準。
六、按行為後法律有變更者，適用行為時之法律。但行為後之法
    律有利於行為人者，適用最有利於行為人之法律，刑法第2
    條第1項定有明文。本件被告犯罪，經本院判處有期徒刑六
    月。而被告於犯罪時之刑法第41條第1項前段規定：「犯最
    重本刑為5年以下有期徒刑以下之刑之罪，而受6個月以下有
    期徒刑或拘役之宣告，因身體、教育、職業、家庭之關係或
    其他正當事由，執行顯有困難者，得以1元以上3元以下折算
    一日，易科罰金。」又被告行為時之易科罰金折算標準，修
    正前罰金罰鍰提高標準條例第2條前段（現已刪除）規定，
    就其原定數額提高為100倍折算1日，則本件被告行為時之易
    科罰金折算標準，應以銀元300元折算1日，經折算為新臺幣
    後，應以新臺幣900元折算為1日。惟95年7月1日修正公布施
    行之刑法第41條第1項前段則規定：「犯最重本刑為五年以
    下有期徒刑以下之刑之罪，而受六個月以下有期徒刑或拘役
    之宣告者，得以新臺幣一千元、二千元或三千元折算一日，
    易科罰金。」比較修正前後之易科罰金折算標準，以95年7
    月1日修正公布施行前之規定，較有利於被告，則應依刑法
    第2條第1項前段，適用修正前刑法第41條第1項前段規定，
    定其折算標準。另併科罰金刑部分，因修正後刑法第33條第
    5款規定罰金刑為新台幣一千元以上，以百元計算之；修正
    前則規定為一元以上。比較新舊法，以行為時法律有利，併
    此敘明。
七、據上論結，應依刑事訴訟法第369條第1項前段、第364條、
    第299條第1項前段、刑法第2條第1項、第30條第1、2項、第
    339條第1項、修正前刑法第41條第1項前段，罰金罰鍰提高
    標準條例第1條前段、修正前罰金罰鍰提高標準條例第2條，
    判決如主文。
本案經檢察官甲○○到庭執行職務。
中    華    民    國    95    年    7    月    28    日
               刑事第九庭  審判長法  官  陳  筱  珮
                                 法  官  康  應  龍
                                 法  官  趙  春  碧
上列正本證明與原本無異。
不得上訴。
                                 書記官  胡  美  娟
中    華    民    國    95    年    7     月    31    日
                                                      A


司法院資訊處製作；財團法人民間司法改革基金會備份。
